【裁判字號】    98,消債更,425
【裁判日期】    990322
【裁判案由】    更生
【裁判全文】
臺灣桃園地方法院民事裁定           98年度消債更字第425號
聲  請  人
即  債務人  丁○○
上列當事人因消費者債務清理事件聲請更生，本院裁定如下：
    主  文
聲請駁回。
聲請費用由聲請人負擔。
    理  由
一、本件聲請意旨略以：聲請人於民國98年4 月與最大債權金融
    機構渣打國際商業銀行（下稱渣打銀行）達成債務協商，約
    定每月繳款金額為新台幣（下同）6,008 元。當時聲請人從
    事客運業受雇員工，每月平均薪資2 萬餘元，扣除個人生活
    費用與支付扶養子女之開銷後，雖明知無力依約繳款，但因
    全憑銀行主導，聲請人並無其他選擇，只好接受協議內容。
    然聲請人由親友資助繳納數期後，仍無法持續履約而毀諾。
    聲請人有不可歸責之事由，致履行清償債務顯有重大困難云
    云。
二、按聲請更生或清算不合程式或不備其他要件者，法院應以裁
    定駁回之，但其情形可以補正者，法院應定期間先命補正，
    消費者債務清理條例第8 條定有明文。次按債務人與金融機
    構協商成立者，不得聲請更生或清算，但因不可歸責於己之
    事由，致履行顯有重大困難者，不在此限，同條例第151 條
    第5 項亦有明定。是債務清償方案成立後，固由債務人按其
    條件履行，惟需於其後發生情事變更，在清償期間收入或收
    益不如預期，致該方案履行困難甚或履行不能，因不可歸責
    於己，始能聲請更生或清算。此項規定旨在避免債務人任意
    毀諾已成立之協商，濫用更生或清算之裁判上債務清理程序
    ，蓋以債務清償方案係經當事人行使程序選擇權所為之債務
    清理契約，債務人應受該成立之協議所拘束。債務人既已與
    金融機構協商成立，如認該協商方案履行有其他不適當情形
    ，自仍應再循協商途徑謀求解決。又同條例第46條第3 款復
    規定，更生之聲請有債務人經法院通知，無正當理由而不到
    場，或到場而不為真實之陳述，或拒絕提出關係文件或為財
    產變動狀況之報告者，應駁回之。
三、經查，聲請人向本院聲請更生，雖主張如聲請意旨所示，然
    本院為調查聲請人之財產及財產變動狀況，於99年1 月21日
    以裁定命聲請人於收受裁定後10日內，補正毀諾不可歸責於
    聲請人致履行顯有重大困難之事由，並提出不可歸責於己之
    相關證明、親友先前資助還款之相關證明、聯合徵信中心信
    用報告、聲請人及受聲請人扶養之人之資產相關證明（金融
    機構存款存摺、集保存摺、保險單、金融商品等）、所得資
    料之相關證明（薪資單或薪資轉帳存摺）、聲請人於聲請更
    生前2 年之財產所得變動狀況等資料，而該補正裁定業於99
    年2 月3 日合法送達聲請人，有送達證書附卷可稽（本院卷
    第16-1頁），惟聲請人遲至99年3 月1 日本院調查期日止，
    尚未提出。經本院當庭再次諭知聲請人應於5 日內補提該裁
    定所命提出之資料，惟迄今仍未補正，是本件聲請人聲請更
    生，既有消費者債務清理條例第46條第3 款所定情形，依上
    說明，自應駁回其更生之聲請。
四、又聲請人雖稱其於協商後之毀諾有不可歸責於己，致履行顯
    有重大困難之事由云云，並於99年3 月1 日調查程序提出財
    產及收入狀況說明書、債務人清冊、債權人清冊。惟查：
（一）依聲請人96、97年度之稅務電子閘門財產所得調件明細表
      所示，聲請人於96年之年所得為373,457 元、97年之年所
      得為352,242 元（本院卷第137 至139 頁），是以聲請人
      96年間之月平均收入為31,121元（373,457 ÷12＝31,121
      ）、97年間之月平均收入為29,354元（352,242 ÷12＝29
      ,354元。此與聲請人於99年3 月1 日調查中自陳其每月收
      入約24,000元，加入年終獎金後每月平均收入約3 萬元，
      大致相符，故聲請人每月平均所得應以3 萬元計算為宜。
      又依聲請人上開自陳其目前之收入狀況，應認其目前之收
      入狀況與98年4 月間與渣打銀行成立債務協商時，並無二
      致。
（二）聲請人雖於財產及收入狀況說明書中記載其每月支出房租
      7 千元云云。然聲請人於99年3 月1 日調查中自陳，其現
      與父丙○○、母乙○○○、弟羅弘迪及子甲○○同住於門
      牌號碼為桃園縣桃園市○○○街27號11樓之1 之房屋內，
      所居住之房屋係其父丙○○所有等語（本院卷第103 頁）
      。此並經本院依職權查詢聲請人之全戶戶籍資料及丙○○
      之財產資料（本院卷第115 至118 頁、第130 至132 頁）
      屬實，堪認聲請人確與其父、母、子同住，且居住之房屋
      為聲請人之父所有等情屬實。惟聲請人所居住之房屋既係
      其父親所有，且未據聲請人提出其他支付房租之證明，故
      難認聲請人每月有花費於房租之相關支出。
（三）聲請人雖於財產及收入狀況說明書中記載其每月必要支出
      ，及扶養其子甲○○之必要支出。然其所列之項目中之必
      要花費顯有逾越基本生活支出（膳食支出、電話費支出）
      ，總數額亦顯然過高。且其所列支出均未據聲請人提出任
      何釋明單據可供本院審酌，故本院爰以行政院主計處所公
      告之98年度台灣省平均每人每月最低生活費用9,829 元作
      為認定聲請人每月必要生活支出之標準。至受聲請人扶養
      之甲○○尚未成年，本院認其生活必要支出應以上開9,82
      9 元之60% 計算為適當。又甲○○尚有其父范植安可負擔
      其半數必要生活支出，故聲請人用於受其扶養之子甲○○
      之必要支出，應為2,949 元（9,829x60% ÷2=2,949 ）。
      是以，聲請人每月支出其本人及受其扶養之人之必要支出
      為12,238元。
（四）債權人渣打銀行於99年3 月1 日調查中表示，聲請人自達
      成協商時起至99年3 月（即本院調查時）止，均正常繳款
      等語（本院卷第102 頁），聲請人就此未予爭執。況聲請
      人每月收入扣除必要之出之費用，每月尚餘17,222元（3
      萬-9,829-2,949=17,222 ），顯高於與債權人渣打銀行所
      達成協商之每月償還6,008 元。是以聲請人應無不能清償
      或履行協議顯有重大困難之狀況。
五、綜上所述，本件聲請人既無不可歸責之事由，且未有無力清
    償債務，致依協商條件履行顯有重大困難之情事。另聲請人
    經本院通知，拒絕提出關係文件或為財產變動狀況之報告，
    應屬聲請更生之要件不備，依前揭條文之意旨，自應駁回其
    更生之聲請，爰裁定如主文。
中    華    民    國    99    年    3     月    22    日
                民事第三庭  法  官  毛彥程
上為正本係照原本作成。
如不服本裁定，應於裁定送達後10日內，以書狀向本院提出抗告
，並繳納抗告費新臺幣1千元
中    華    民    國    99    年    3     月    23    日
                            書記官  伍幸怡

司法院資訊處製作；財團法人民間司法改革基金會備份。
